臺灣臺中地方法院民事裁定
110年度家繼訴字第55號
原      告  張丁攀  


被      告即林黃千之承受訴訟人  
            林英傑  
被      告即賴月促之承受訴訟人
            廖博義  
            廖偉翔  
            廖子慧  
訴訟代理人  賴瑞民  
被      告  楊黃薰  
            陳黃芳枝
            魏黃幸枝
            黃滿麗  
            黃利彥  
            黃良柱  
            黃澤彥  
            黃梁梅  

            黃弘毅  
            黃慧眞  
兼上一人之
法定代理人  黃弘程  
前列黃梁梅、黃弘程、黃慧眞之訴訟代理人
            黃弘毅  
被      告  黃千代  
            施黃秀霞
            黃秀喬  
            洪黃秀娟
            黃深彬  
            黃琦琅  
            黃睿森  
            張賴月紅
            賴瑞民  
            賴瑞霖  
            賴瑞賢  
            賴瑞隆  
            賴張富美
            賴昭名  
            賴寶妃  
            賴昭仁  
            賴思羽  

            賴欣愉  

            林敬川  

            廖崑宏  
前列張賴月紅、賴瑞賢、賴張富美、賴昭名、賴寶妃、賴昭仁、
賴思羽、賴欣愉、廖崑宏之訴訟代理人
            賴瑞民  
被      告  張文宜  
            張文明  
            張淑貞  

            張淑玲  
            張淑芬  
            張淑薇  
前列張文宜、張文明、張淑貞、張淑玲、張淑芬、張淑薇之
訴訟代理人  林英傑  
被      告  張龍雄  
            張淑津  

            黃文昌  
訴訟代理人  謝秀芳  
被      告  黃文明  
訴訟代理人  吳金雅  
被      告  黃慧嫺  
            黃喬岷  
            黃喬暉  
            蕭秀枝  
            黃威崳  

            黃雪娟  
被      告兼柯秋子之承受訴訟人            
            黃惠貞  
            黃惠華  

            黃尚澤  
被     告   黃素楨  
            黃志芳  
            黃媁婷  
            林王潢池
            林宗富  
            林美惠  
            林麗雯  
前列林宗富、林麗雯之訴訟代理人
            林王潢池
被      告  潘志誠  
            潘緯慈  
            潘宣瑄  
            何澤欣  
            鄭張秀蘭
            張龍    
            張龍鎮  
被      告  張玉葉  
訴訟代理人  林英傑  
被      告即黃福龍之承受訴訟人
            黃喬文  
被      告即黃雪英之承受訴訟人
            劉家妤  

上列當事人間請求分割遺產事件，本院裁定如下：
    主      文
原告之訴駁回。
訴訟費用由原告負擔。
    理      由
一、原告主張：被繼承人黃海永死亡，遺有臺中市○○區○○○段000
    地號土地之遺產，由兩造再轉繼承。兩造在分割遺產前，對
    於上開遺產為公同共有。茲因上開遺產並無不能分割之情形
    ，亦無不能分割之約定，但兩造無法達成分割遺產之協議，
    爰依民法第1164條規定，訴請分割遺產，請求按應繼分比例
    分割等語。並聲明：㈠被告應協同原告就座落台中市○○區○○○
    段地號309地號，農牧用地，面積3428.72平方尺之土地按原
    告張丁攀應分11/120，被告林黃應繼分33/120、張玉葉應繼
    分11/120、張文宜應繼分33/720、張文明應繼分33/720、張
    淑貞應繼分33/720、張淑玲應繼分33/720、張淑芬應繼分33
    /720、張淑薇應繼分33/720、楊黃薰應繼分1/288、陳黃芳
    枝應繼分1/288、魏黃幸枝應繼分1/288、黃滿麗應繼分1/28
    8、黄利彥應繼分1/288、黄良柱應繼分1/288、黄澤彥應繼
    分1/288、黄梁梅應繼分1/1152、黄弘毅應繼分1/1152、黄
    弘程應分1/1152、黃慧真應繼分1/15、黃千代應繼分1/252
    、施黃秀霞應繼分1/252、黃秀喬應繼分1/252、洪黃秀娟應
    繼分1/252、黃深彬應繼分1/252、黃琦琅應繼分1/252、黃
    睿森應繼分1/252、賴月促應分1/288、張賴月紅應繼分1/28
    8、賴瑞民應繼分1/288、賴瑞霖應繼分1/288、賴瑞賢應繼1
    /288、賴瑞隆應繼分1/288、林敬川應繼分1/576、廖崑宏應
    繼分7/576、賴張富美應繼分19611/0000000、賴昭仁應繼分
    1863/0000000、賴昭名應繼分1863/0000000、賴思羽應繼分
    1863/0000000、賴欣愉應繼分1863/0000000、賴寶妃應繼分
    1863/0000000、黄福龍應繼分11/1500、黄威 應繼分11/150
    0、黄雪英 應繼分11/1500、黄雪娟11/1500、蕭秀枝應繼分
    11/4500、黄喬岷應繼分11/4500、黄喬暉應繼分11/4500、
    黄楊雪應繼分22/2100、黄素植11/2100、林黄素卿應繼分11
    /2100、黄志芳應繼分11/2100、林王潢池應繼分11/8400、
    林宗富應繼分11/8400、林美惠應繼分11/8400、林麗雯應繼
    分11/8400、黃媁婷應繼分11/2100、潘至誠應繼分11/8400
    、何澤欣應繼分11/8400、潘瑋慈應繼分11/8400、潘宣瑄應
    繼分11/8400、柯秋子應繼分11/1200、黄尚澤應繼分11/120
    0、黃惠貞應繼分11/200、黃惠華應繼分11/1200、張龍雄77
    /7200、鄭張秀蘭應繼分77/7200、張龍應繼分11/7200、張
    龍鎮應繼分11/7200、張淑津應繼分77/7200、黃文昌應繼分
    11/900、黃文明應繼分11/900、黄慧嫺應繼分11/900辦理裁
    判分割登記。㈡請求法院依上開登記應繼分裁判分割(參見本
    院卷一第352、353頁)。
二、經查：
  ㈠按因繼承、強制執行、公用徵收或法院之判決，於登記前已
    取得不動產物權者，非經登記，不得處分其物權，民法第75
    9 條定有明文。而分割共有物乃由共有變為單獨所分割共有
    物乃由共有變為單獨所有，既對於物之權利有所變動，即屬
    處分行為之一種，因共有物屬違章建物依法不能登記，苟准
    其分割，亦無從完成登記手續取得物權係屬法律上性質不能
    分割，故不得請求分割（司法院70廳民一字第588 號研究意
    見參照）。查凡因繼承於登記前已取得不動產物權者，其取
    得雖受法律之保護，不以其未經繼承登記而否認其權利，但
    繼承人如欲分割其因繼承而取得公同共有之遺產，因屬於處
    分行為，依民法第759 條規定，自非先經繼承登記，不得為
    之（最高法院68年度第13次民事庭會議決議參照）。分割共
    有物無論是協議分割或裁判分割，均屬處分行為，繼承人如
    欲分割其因繼承而取得公同共有之不動產，需先辦理公同共
    有繼承登記，始得為之。故在遺產未辦理為全體繼承人公同
    共有繼承登記之前，不得逕依民法第1164條規定，請求分割
    遺產（最高法院107年度台上字第87號民事判決參照）。次
    按繼承人有數人時，在分割遺產前，各繼承人對於遺產全部
    為公同共有，民法第1151條定有明文。而繼承人請求分割該
    公同共有之遺產，性質上為處分行為，如係不動產，依民法
    第759條規定，於未辦妥繼承登記前，不得為之。又不動產
    之繼承登記，得由任何繼承人為全體繼承人聲請之，除經繼
    承人全體同意，得申請為分別共有之登記外，均應申請為公
    同共有之登記，此觀土地法第73條第1項及土地登記規則第1
    20條第項規定即明。如未辦理不動產繼承登記，其訴請分割
    遺產辦理分別共有之登記，自亦無從准許。再按起訴不合程
    式或不備其他要件者，法院應以裁定駁回之，但其情形可以
    補正者，審判長應定期間先命補正，民事訴訟法第249條第1
    項第6款定有明文。上開規定，於家事事件亦有準用，此觀
    家事事件法第51條之規定即明。
  ㈡系爭不動產現仍登記為已死亡之被告黃楊雪、林黃千、柯秋
    子、賴月促、黃福龍、黃雪英與他人公同共有，有卷附土地
    登記第一類謄本為證，則依民法第759條規定，尚無從為分
    割之處分行為。經本院以函文通知、以裁定先後闡明並曉諭
    原告應定期即於10日內補正提出此部分已辦妥繼承登記之證
    明，或提出追加聲明即追加上揭已死亡之繼承人之被告辦理
    繼承登記，惟該函文通知、本院裁定先後於111年8月29日(
    參見本院卷三第97至99頁函文及回證)、111年11月10日(參
    見卷四送達回證卷)合法送達原告收受，原告迄今即111年12
    月2日仍未遵期補正辦妥繼承登記並提出上揭證明或追加聲
    明，有本件收狀收文資料可佐，揆諸上開說明意旨，原告在
    該不動產尚未辦理為全體繼承人公同共有繼承登記之前，逕
    依民法第1164條規定，請求判決分割被繼承人黃海永之上開
    遺產，經核於法不合，應予駁回。
三、訴訟費用負擔之依據：家事事件法第51條，民事訴訟法第78
    條。
中　　華　　民　　國　　111 　年　　12　　月　　2 　　日
                  家事法庭      法  官  黃家慧
以上正本係照原本作成。
如不服本裁定，應於送達後10日內向本院提出抗告狀（應附繕本
），並繳納抗告費新臺幣1,000元。
中　　華　　民　　國　　111 　年　　12　　月　　2 　　日
                                 書記官  孫超凡